最高法院刑事判決　　　　　　九十六年度台上字第一三二四號
上　訴　人　乙○○
　　　　　　甲○○
上列上訴人等因強盜等罪案件，不服台灣高等法院台南分院中華
民國九十五年十一月二十三日第二審判決（九十五年度上訴字第
一○五○號，起訴案號：台灣台南地方法院檢察署九十四年度偵
字第一○五六四、一二八五二號，九十四年度偵緝字第一一七四
號，九十五年度偵緝字第一三二、一四九、二三一號，九十五年
度偵字第三三三○號），提起上訴，本院判決如下：
    主  文
上訴駁回。
    理  由
壹、關於乙○○、甲○○強盜部分：
按刑事訴訟法第三百七十七條規定，上訴於第三審法院，非以判
決違背法令為理由，不得為之。是提起第三審上訴，應以原判決
違背法令為理由，係屬法定要件。如果上訴理由書狀並未依據卷
內訴訟資料，具體指摘原判決不適用何種法則或如何適用不當，
或所指摘原判決違法情事，顯與法律規定得為第三審上訴理由之
違法情形，不相適合時，均應認其上訴為違背法律上之程式，予
以駁回。本件原判決維持第一審依想像競合犯、行為時牽連犯之
例從一重各論處上訴人乙○○、甲○○以共同犯攜帶兇器強盜罪
刑，駁回上訴人等該部分在第二審之上訴，係依憑（一）乙○○
之部分供述，共犯陳彥銘、證人周祐平（被害人）、葉玉鈴（在
場人）、許家福（受陳彥銘委託買賣改裝汽車之人）等人之供述
及卷附贓物認領保管單；（二）甲○○之部分供述，共犯陳彥銘
、證人楊月英、楊詠媛（被害人等）、李翠玉（報案者）、許坤
明（查獲警員）等人之證供及卷附贓物認領保管單、現場蒐證照
片、受理案件紀錄表、楊月英住處現場平面示意圖、現場照片與
住處電梯監視器翻拍照片；（三）扣案如原判決附表一編號五至
七所示改造槍枝、子彈及附表四所示物品，暨內政部警政署刑事
警察局槍彈鑑定書等證據資料而為論斷，已敘明其所憑之證據及
得心證之理由。而以乙○○、甲○○所辯渠等無強盜財物之犯行
云云，為事後卸責之詞，於理由內依其調查所得之證據，詳加指
駁；並說明：（一）依陳彥銘及乙○○於強令周祐平下車時，已
將周祐平所有皮包及改裝汽車，置於實力支配之下；又周祐平於
受陳彥銘所為「是命重要還是錢重要！」話語脅迫時，乙○○係
依陳彥銘指示，持槍站在現場，又遞送濕紙巾予陳彥銘擦拭指紋
，復於周祐平跳水後，再依陳彥銘指示，將改裝汽車駛離現場予
以變賣等情，乙○○焉有不知陳彥銘係強盜周祐平改裝汽車及皮
包內財物之理？乙○○與陳彥銘並無法提出具體事證以說明渠等
與周祐平間，究竟存有何項債務糾紛，顯係於查獲後相約以債務
糾紛作為脫罪之詞。乙○○所辯：主使者陳彥銘表示要去要債云
云，並不足採；乙○○確有強盜之犯行，情甚明灼。（二）本件
於甲○○身上查獲楊月英所有女用手錶一只，如謂甲○○未參與
強盜犯案，何以身上有被害人之財物；楊詠媛證稱：警察到達時
，說要看身分證，甲○○就帶我至另一房間找，因他們把身分證
，跟其他證件裝在一個袋子裡等語。設若純為債務糾紛，自不必
將楊月英家中相關證件取走，可證甲○○所辯係要債之說，亦不
可採信等理由綦詳。核與經驗法則、論理法則及證據法則皆無違
背，從形式上觀察，原判決並無足以影響判決結果之違背法令之
情形存在。乙○○上訴意旨略稱：本件強盜案緣於陳彥銘與周祐
平飆車競賭而產生糾紛，上訴人於陳彥銘向周祐平催討債務過程
中，雖有持槍對周祐平說：「我大哥陳彥銘說話，你要聽。」實
則以為僅止於債務問題，而周祐平於中途因跳水離開，上訴人才
有對空鳴槍之舉，對於陳彥銘取走周祐平財物，並無強盜之犯意
，原判決論處上訴人與陳彥銘共犯攜帶兇器強盜罪，有判決不載
理由之違法。（二）甲○○上訴意旨略稱：依原判決第十五頁倒
數第八行起所援引陳彥銘之供述、第十四頁所謂「除被告甲○○
辯稱有攜帶藍色手提袋（內有槍彈），並拘束楊月英、楊詠媛行
動自由，但無強盜之故意外，其餘業據被告陳彥銘、甲○○於原
審自白，此同據證人楊月英、楊詠媛證述明確」云云，並無足以
敘明上訴人與陳彥銘有何犯意聯絡；且楊月英、楊詠媛均證稱上
訴人未持有槍枝、沒有去房間翻搜財物等語。上訴人對於藍色手
提袋內之物，以及陳彥銘臨時起意強盜被害人等財物，並不知情
；上訴人認係處理債務，於現場發覺有異狀急欲離開時，因受制
於陳彥銘持有槍枝未能如願，並無強盜意圖；又原判決第十六頁
認證人乙○○、陳健群之證述，有刻意迴護上訴人之事；以及證
人黃怡潔所證，均不足為上訴人有利之認定，而論處上訴人重刑
，有應調查之證據未予調查之違背法令等語。惟查：犯罪事實之
認定、證據之取捨及其證明力如何，乃事實審法院得自由判斷之
職權，如其取捨判斷不違背經驗法則與論理法則，即不得指為違
法，而據為上訴第三審之理由。又共同正犯之意思聯絡，並不限
於事前有所謀議，其於行為當時，基於相互之認識，以共同犯罪
之意思參與者，亦無礙於共同正犯之成立；即僅於行為當時有共
同犯意聯絡者，亦屬之，且其表示之方法，亦不以明示通謀為必
要，即相互間有默示之合致，亦無不可。本件原判決已在判決理
由內說明其就案內所有證據本於調查所得心證，分別定其取捨而
為事實判斷之理由，並依確認之事實，說明上訴人等分別與陳彥
銘係以強盜之共同犯意強劫被害人財物之論據，核無違背客觀存
在之經驗法則與論理法則，自屬原審採證認事之職權行使；上訴
意旨所指係對原判決已說明論駁之事項，徒憑己意再事爭辯，與
法律規定得為第三審上訴理由之違法情形，不相適合，應認上訴
人等關於攜帶兇器強盜（包括牽連犯持有改造槍枝、子彈部分）
之上訴分別違背法律上之程式，均應予以駁回。
貳、關於乙○○持有改造槍枝（牽連犯妨害自由）部分：
查第三審上訴書狀，應敘述上訴之理由，其未敘述者，得於提起
上訴後十日內補提理由書於原審法院，已逾上述期間，而於第三
審法院未判決前仍未提出上訴理由書狀者，第三審法院應以判決
駁回之，刑事訴訟法第三百八十二條第一項、第三百九十五條後
段規定甚明。本件上訴人乙○○因強盜等罪案件，不服原審判決
，於民國九十五年十二月二十一日提起上訴，其中關於持有改造
槍枝以剝奪被害人行動自由部分，並未敘述理由，迄今逾期已久
，於本院未判決前仍未提出，依上開規定，其上訴自非合法，應
予駁回。
據上論結，應依刑事訴訟法第三百九十五條，判決如主文。
中　　華　　民　　國　九十六　年　　三　　月　 十五 　日
                      最高法院刑事第六庭
                          審判長法官  呂　潮　澤
                                法官  吳　昆　仁
                                法官  孫　增　同
                                法官  趙　文　淵
                                法官  吳　　　燦
      本件正本證明與原本無異
                                      書  記  官
中　　華　　民　　國　九十六　年　　三　　月   十六   日
                                                      Ｋ
